---
title: "Prácticas de aula 2 (PA02). Inferencia estadística a partir de dos muestras independientes usando datos biométricos<small><br>Biogeografía (GEO-131)<br>Universidad Autónoma de Santo Domingo (UASD)<br>Semestre 2024-02</small>"
author: "El Tali"
date: "`r format(Sys.Date(), '%Y-%m-%d')`"
output:
  # bookdown::github_document2:
  #   number_sections: false
  #   fig_caption: yes
  bookdown::html_document2:
    number_sections: false
    code_folding: hide
    fig_caption: yes
    md_extensions: "-fancy_lists"
    toc: true
    toc_depth: 3
editor_options: 
  chunk_output_type: console
always_allow_html: true
---

```{r setup, include=FALSE}
knitr::opts_chunk$set(echo = TRUE, warning = FALSE, message = FALSE, out.width = '100%', fig.retina = 4)
```

```{r, include=F}
output_format <- knitr::opts_knit$get("rmarkdown.pandoc.to")
repo_url <- system("git config --get remote.origin.url", intern = TRUE)
repo_name <- sub(".git$", "", basename(repo_url))
org_name <- basename(dirname(repo_url))
rmd_filename <- tools::file_path_sans_ext(basename(knitr::current_input()))
github_pages_url <- paste0("https://", org_name, ".github.io/", repo_name, "/", rmd_filename, ".html")
```

```{r, results='asis', echo=F}
if (grepl('gfm', output_format)) {
  cat('Versión HTML (quizá más legible), [aquí](', github_pages_url, ')\n', sep = '')
} else if (output_format == 'latex') {
  cat('Versión HTML (quizá más legible), [aquí](', github_pages_url, ')\n', sep = '')
}
```

# Fecha/hora de entrega

**27 de agosto de 2024, 7:59 pm.**

# Justificación

Aprender a aplicar pruebas estadísticas en biogeografía es crucial porque permite analizar datos espaciales y ecológicos complejos, tomar decisiones basadas en evidencia, y evaluar hipótesis sobre la distribución de la biodiversidad. Las técnicas estadísticas ayudan a manejar la variabilidad natural, comparar grupos y regiones, y desarrollar modelos predictivos que son esenciales para la planificación y conservación. Además, garantizan la solidez de los resultados en publicaciones científicas, asegurando que los estudios sean rigurosos y reproducibles.

Con el advenimiento del machine learning, deep learning e inteligencia artificial, la biogeografía ha experimentado avances significativos, permitiendo la construcción de modelos predictivos más precisos, la automatización del análisis de grandes volúmenes de datos espaciales, y la identificación de patrones complejos en la distribución de especies. Sin embargo, la estadística sigue siendo fundamental para validar estos modelos, interpretar resultados de manera rigurosa y garantizar la reproducibilidad científica, sobre todo cuando lo que tenemos a mano son muestras pequeñas. Mientras que la IA ofrece nuevas herramientas poderosas, las pruebas estadísticas siguen siendo esenciales para fundamentar hipótesis, comparar estudios y proporcionar un marco de referencia sólido en la investigación biogeográfica. Ya no hablemos de la modelización en presencia de mediciones repetidas, donde no se satisfacen varios de los supuestos de las técnicas tradicionales, relevando el papel de técnicas de modelización robustas muy usadas en ecología (e.g. modelos de efecto mixto). Como digo, la muestra pequeña sigue siendo predominante en ecología y biogeografía, y la estadística ha demostrado ser muy robusta en estos casos.

# Ejercicio 1: Comparación de las Medidas de los Dedos entre Dos Estudiantes

## Objetivo

Aplicar la prueba t de Student para muestras pareadas, comparando las medidas de los dedos de un estudiante (Muestra 1) con las medidas de los dedos de otro estudiante (Muestra 2).

Este ejercicio te permitirá determinar si hay diferencias significativas entre las medidas de los dedos de dos personas diferentes. Para mantenerlo simple, no haremos comprobación de supuestos, sólo aplicaremos la prueba. La comprobación de supuestos la abordaremos en otra práctica.

Es importante que, cuando termines esta práctica, estudies sobre los procedimientos usados, por qué en cada caso se usa una fórmula específica, o qué criterios se usan para interpretar el resultado final. Esto lo podrás encontrar en cualquier libro de estadística, pero te recomiendo que uses a Triola (2012). Igualmente, documéntate sobre la significancia como concepto y sobre la crisis que existe actualmente en su aplicación. [Este artículo](https://www.jvsmedicscorner.com/Statistics_files/Retire%20statistical%20significance.pdf) de opinión, de Amrhein y otros (2019), puede ser un buen punto de partida (hay "pila" de artículos sobre este tema, que conste). Documéntate también sobre conceptos como "tamaño del efecto" y "diseño experimental", para lo cual te recomiendo [este trabajo de Frank y otros (2021)](https://australianprescriber.tg.org.au/articles/is-it-time-to-stop-using-statistical-significance.html).

## Planteamiento del Problema

Se cuenta con las medidas de los cinco dedos de una mano de varios estudiantes, registradas en un formulario que se almacena en una hoja de cálculo (archivo `biometria-basica.csv`). Se han creado 20 conjuntos de datos al azar, donde se señalan "Muestra_1" y "Muestra_2". Debes elegir uno de los 20 conjuntos asegurándote de no duplicar con otro/a compañero/a.

Para las dos muestras de tu conjunto, compararás las medidas de los cinco dedos, de forma pareada. En este caso, "pareada" significa, que harás una comparación considerando el dedo medido, es decir, pulgar-a-pulgar, índice-a-índice, y así. La comparación se realiza utilizando la prueba t de Student pareada para determinar si hay diferencias significativas entre las medidas de los dedos de dos estudiantes (o muestras, en este caso, "Muestra_1" y "Muestra_2").

## Recolección de Datos

1. **Creación de los 20 conjuntos**: Se han creado 20 conjuntos de pares de estudiantes al azar utilizando sus pseudónimos con el siguiente código de R (si no lo ves, presiona el botón `Show`).


```{r}
# Cargar los datos
data <- read.csv("biometria-basica.csv", check.names = F)
colnames(data) <- gsub("\\..*|\\(.*", "", colnames(data))

# Combinaciones
combinaciones <- t(combn(trimws(data[, grep('^Nombre', colnames(data))]), 2))
set.seed(999) # Fijar la semilla para reproducibilidad
seleccion <- combinaciones[sample(1:nrow(combinaciones), 20, replace = F), ]

# Crear la tabla con 20 conjuntos a partir de pseudónimos de estudiantes
conjuntos_par <- data.frame(
  Conjunto = paste("Conjunto", 1:20),
  Muestra_1 = seleccion[,1],
  Muestra_2 = seleccion[,2]
)
```

```{r}
knitr::kable(conjuntos_par)
```


2. **Obtención de las medidas de los dedos**: Las medidas de los cinco dedos de la mano de cada estudiante están registradas en la hoja de cálculo proporcionada, la cual transcribo abajo. También encuentra en este mismo repo (archivo `biometria-basica.csv`) y en [esta ruta](https://docs.google.com/spreadsheets/d/14JrVEx-oKtIsGCDFh049DDtoh7o4FQJWFuDWNYS4nfk/edit?usp=sharing).

```{r}
# Mostrar la tabla generada
knitr::kable(data)
```

3. **Mandato**. Aplica la prueba t de Student para muestras pareadas, comparando las medidas de los dedos de un estudiante (Muestra 1) con las medidas de los dedos de otro estudiante (Muestra 2) para determinar si hay diferencias significativas entre las medidas de los dedos de dos personas diferentes; usa un nivel de significancia de 0.05. Interpreta y/o resume los resultados con un pequeño párrafo que explique si las diferencias encontradas son estadísticamente significativas y qué implicaciones podrían tener en el contexto del estudio. **Importante**. Considera mirar, como referencia, la matriz de distancias/mapa de calor de la práctica anterior [(PA01. Generación de la matriz de distancias)](https://biogeografia-master.github.io/matriz-de-distancias/README.html), y encuentra la combinación que te tocó. No existe una ley estricta que sugiera un patrón común entre la matriz de distancia y el resultado de la prueba, pero normalmente sí hay consistencia entre ambas técnicas.

## Aplicación de la Prueba t de Student para Muestras Pareadas

### Fórmula de la prueba t para muestras pareadas

La prueba t de Student para muestras pareadas se utiliza para comparar las medias de dos conjuntos de datos emparejados por medio de algún atributo común, en este caso, "dedos de la mano". La fórmula es la siguiente:

$$
t = \frac{\bar{D}}{s_D / \sqrt{n}}
$$

Donde:

- $\bar{D}$ es la media de las diferencias entre las medidas emparejadas.
- $s_D$ es la desviación estándar de las diferencias.
- $n$ es el número de pares de datos (en este caso, 5).

### Ejemplo Práctico

Supongamos que tienes los siguientes datos de medidas de los dedos para un par de estudiantes (Muestra 1 y Muestra 2):

| Dedo        | Muestra 1 (cm) | Muestra 2 (cm) |
|:-------------:|:----------------:|:----------------:|
| Pulgar      | 6.5            | 6.3            |
| Índice      | 7.2            | 7.0            |
| Mayor       | 7.8            | 7.7            |
| Anular      | 7.4            | 7.2            |
| Meñique     | 5.9            | 5.8            |

1. **Calcular las diferencias $D_i$ entre las medidas de la Muestra 1 y la Muestra 2, donde $i$ representa cada dedo**:

$$
D = \text{Muestra 1} - \text{Muestra 2}
$$

| Dedo        | Muestra 1 (cm) | Muestra 2 (cm) | $D_i$ |
|:-------------:|:-------------:|:-------------:|:-------------:|
| Pulgar      | 6.5            | 6.3            | 0.2   |
| Índice      | 7.2            | 7.0            | 0.2   |
| Mayor       | 7.8            | 7.7            | 0.1   |
| Anular      | 7.4            | 7.2            | 0.2   |
| Meñique     | 5.9            | 5.8            | 0.1   |

2. **Calcular la media de las diferencias $\bar{D}$**:

$$
\bar{D} = \frac{\sum D_i}{n} = \frac{0.2 + 0.2 + 0.1 + 0.2 + 0.1}{5} = \frac{0.8}{5} = 0.16
$$

3. **Calcular la desviación estándar de las diferencias $s_D$**:

Primero, calculamos $D_i - \bar{D}$ para cada diferencia:

| Dedo        | $D_i$ | $D_i - \bar{D}$ | $(D_i - \bar{D})^2$ |
|:-------------:|:-------------:|:-------------:|:-------------:|
| Pulgar      | 0.2   | 0.04     | 0.0016       |
| Índice      | 0.2   | 0.04     | 0.0016       |
| Mayor       | 0.1   | -0.06    | 0.0036       |
| Anular      | 0.2   | 0.04     | 0.0016       |
| Meñique     | 0.1   | -0.06    | 0.0036       |

Luego, sumamos todos los $(D_i - \bar{D})^2$ y calculamos $s_D$:

$$
s_D = \sqrt{\frac{\sum (D_i - \bar{D})^2}{n - 1}} = \sqrt{\frac{0.0016 + 0.0016 + 0.0036 + 0.0016 + 0.0036}{5 - 1}} = \sqrt{\frac{0.012}{4}} = \sqrt{0.003} \approx 0.055
$$

4. **Calcular la estadística t**:

$$
t = \frac{\bar{D}}{s_D / \sqrt{n}} = \frac{0.16}{0.055 / \sqrt{5}} = \frac{0.16}{0.0246} \approx 6.50
$$

5. **Grados de libertad**:

$$
df = n - 1 = 5 - 1 = 4
$$

6. **Determinación del valor crítico:**

Para un nivel de significancia $\alpha$ de 0.05 y 4 grados de libertad, el valor crítico de $t$ en una prueba de dos colas es aproximadamente ±2.776 (lo puedes obtener en R con el código `qt(p = 0.025, df = 4)` y `qt(p = 0.975, df = 4)`, pero también lo puedes buscar en tablas estadísticas). Esto significa que si el valor del estadístico de prueba obtenido es mayor que +2.776, o menor que -2.776, podemos rechazar la hipótesis nula de igualdad de medias. En caso contrario, no podemos rechazar la hipótesis nula de igual de medias. Si lo hiciéramos a través del valor $P$, rechazaríamos la hipótesis nula si el valor $P$ fuese menor que $\alpha$ (que en nuestro caso, elegimos 0.05), y no rechazaríamos la hipótesis nula si el valor $P$ fuese mayor que $\alpha$.

7. **Conclusión:**

Dado que el valor calculado de $t$ (+6.50) es mayor que el valor crítico de $t$ por la derecha (+2.776), podemos rechazar la hipótesis nula. Esto significa que hay una diferencia significativa entre las medidas de los dedos de los dos estudiantes en este ejemplo.


### ¿Cómo se haría en R?

```{r, eval = F, echo = T}
# Ejemplo en R
muestra_1 <- c(6.5, 7.2, 7.8, 7.4, 5.9)
muestra_2 <- c(6.3, 7.0, 7.7, 7.2, 5.8)
t.test(muestra_1, muestra_2, paired = TRUE)
```

---

# Ejercicio 2: Comparación de medidas de dedos entre géneros

## Objetivo

El objetivo de este ejercicio es aplicar la prueba t de Student para muestras independientes, comparando las medidas de los dedos entre géneros (hombre y mujer). Se busca determinar si existe una diferencia significativa entre las medidas de los dedos de hombres y mujeres.

Para mantener el ejercicio simple, usaremos muestras balanceadas, es decir, cada muestra tendrá el mismo número de elementos. Como en el conjunto de datos, sólo hay tres personas de género hombre, las muestras serán por lo tanto de ese tamaño. Esto no implica que no pueda aplicarse la prueba t de Student con muestras desbalanceadas (hay un límite en el desabalance), sólo que para fines de cálculos es más sencillo. Es importante tener en cuenta que, con tamaños de muestras tan pequeños, el poder estadístico de la prueba se reduce mucho.

Por otro lado, al igual que en el ejercicio anterior, nos saltaremos la comprobación de supuestos para mantener el ejercicio lo más simple posible, y lo abordaremos en otra práctica.

## Planteamiento del Problema

Cada estudiante elegirá un conjunto. A diferencia del ejercicio anterior, en este las muestras no son pareadas, por lo que la comparación no será vis a vis. Cada conjunto, se compone de dos muestras independientes. La muestra 1 contiene las mediciones de un mismo dedo de tres personas género mujer elegidas al azar. La muestra 2 se compone igualmente de las mediciones del mismo dedo, pero de las únicas tres personas de género hombre (estas no han sido elegidas al azar, sino a conveniencia). Se aplicará la prueba t de Student para muestras independientes para determinar si hay diferencias significativas entre las medidas de de dedos entre géneros.

## Recolección de Datos

1. **Selección de individuos**: La tabla a continuación muestra 20 combinaciones de tres hombres (elegidos a conveniencia, sólo se altera el orden) y otras 20 combinaciones de tres mujeres elegidas al azar, así como un dedo de la mano, también elegido al azar.

- Código con el que se generó el conjuntos de datos

```{r}
# Selección de hombres y mujeres
hombres <- trimws(data[data$Género == "Hombre", "Nombre"])
mujeres <- trimws(data[data$Género == "Mujer", "Nombre"])

# Crea la tabla de conjuntos
set.seed(123) # Fija la semilla para reproducibilidad
conjuntos_ind <- data.frame(
  Conjunto = 1:20,
  Hombres = replicate(20, paste(sample(hombres, 3, replace = FALSE), collapse = ", ")),
  Mujeres_elegidas = replicate(20, paste(sample(mujeres, 3, replace = FALSE), collapse = ", ")),
  Dedo_elegido = replicate(20, sample(colnames(data)[4:8], 1))
)
```

```{r}
knitr::kable(conjuntos_ind)
```


2. **Obtención de las medidas de los dedos**: Las medidas del elegido de tus muestras están registradas en la hoja de cálculo proporcionada, la cual transcribo abajo. También encuentra en este mismo repo (archivo `biometria-basica.csv`) y en [esta ruta](https://docs.google.com/spreadsheets/d/14JrVEx-oKtIsGCDFh049DDtoh7o4FQJWFuDWNYS4nfk/edit?usp=sharing).

```{r}
# Mostrar la tabla generada
knitr::kable(data)
```

3. **Mandato**. Aplica la prueba t de Student para muestras independientes, comparando las medidas de los dedos entre géneros, para determinar si existe una diferencia significativa entre las medidas de los dedos de hombres y mujeres. Interpreta y/o resume los resultados con un pequeño párrafo que explique si las diferencias encontradas son estadísticamente significativas y qué implicaciones podrían tener en el contexto del estudio. **Importante**. Considera mirar, como referencia, los diagramas de caja de la práctica anterior [(PA01. Generación de la matriz de distancias)](https://biogeografia-master.github.io/matriz-de-distancias/README.html), y encuentra el diagrama correspondiente al dedo que te tocó analizar. Se supone que el diagrama de caja y la prueba estadística, deben ser consistentes entre sí (una prueba con resultado significativo debería ser consistente con un diagrama de caja con efecto). No obstante, ten presente que los diagramas de caja analizan los 14 participantes, mientras que tú solamente estás analizando seis elementos (tres hombres y tres mujeres).

Como comenté arriba, usarás muestras balanceadas, es decir, tres hombres y tres mujeres para realizar la comparación. Ten en cuenta que, con tamaños de muestras tan pequeños, el poder estadístico de la prueba es limitado, y esto deberías destacarlo en tu redacción.

## Aplicación de la Prueba t de Student para Muestras Independientes

### Fórmula de la prueba t para muestras independientes

La prueba t de Student para muestras independientes se utiliza para comparar las medias de dos grupos no relacionados. La fórmula es:

$$
t = \frac{\bar{X}_1 - \bar{X}_2}{\sqrt{\frac{s_1^2}{n_1} + \frac{s_2^2}{n_2}}}
$$

Donde:

- $\bar{X}_1$ y $\bar{X}_2$ son las medias de los dos grupos.
- $s_1^2$ y $s_2^2$ son las varianzas de los grupos.
- $n_1$ y $n_2$ son los tamaños de muestra de los dos grupos (en este caso, cada grupo tiene 3 elementos u observaciones).

La media de cada grupo se calcula utilizando la siguiente fórmula:

$$
\bar{X} = \frac{\sum_{i=1}^{n} X_i}{n}
$$


La varianza de cada grupo se calcula usando la siguiente fórmula:

$$
s^2 = \frac{\sum_{i=1}^{n}(X_i - \bar{X})^2}{n - 1}
$$


### Ejemplo Práctico

Supongamos que tenemos las siguientes medidas para un dedo específico (e.g., índice):

| Género  | Índice |
|:---------:|:--------------:|
| Hombre  | 7.4          |
| Hombre  | 7.1          |
| Hombre  | 7.3          |
| Mujer   | 6.8          |
| Mujer   | 6.7          |
| Mujer   | 6.9          |

1. **Calcular las medias de los dos grupos $\bar{X}_1$ y $\bar{X}_2$:**

$$
\bar{X}_1 = \frac{7.4 + 7.1 + 7.3}{3} = \frac{21.8}{3} = 7.27
$$

$$
\bar{X}_2 = \frac{6.8 + 6.7 + 6.9}{3} = \frac{20.4}{3} = 6.8
$$

2. **Calcular las varianzas de los dos grupos $s_1^2$ y $s_2^2$:**

Primero, calculamos las diferencias al cuadrado para cada grupo:

| Género  | Medidas (cm) | $(X_i - \bar{X}_1)^2$ | $(X_j - \bar{X}_2)^2$ |
|:---------:|:--------------:|:----------------------:|:-----------------------:|
| Hombre  | 7.4          | $(7.4 - 7.27)^2 = 0.017$ | &nbsp;                |
| Hombre  | 7.1          | $(7.1 - 7.27)^2 = 0.029$ | &nbsp;                |
| Hombre  | 7.3          | $(7.3 - 7.27)^2 = 0.001$ | &nbsp;                |
| Mujer   | 6.8          | &nbsp;               | $(6.8 - 6.8)^2 = 0.0$  |
| Mujer   | 6.7          | &nbsp;               | $(6.7 - 6.8)^2 = 0.01$ |
| Mujer   | 6.9          | &nbsp;               | $(6.9 - 6.8)^2 = 0.01$ |

Luego, calculamos las varianzas:

$$
s_1^2 = \frac{0.017 + 0.029 + 0.001}{3 - 1} = \frac{0.047}{2} = 0.0235
$$

$$
s_2^2 = \frac{0.0 + 0.01 + 0.01}{3 - 1} = \frac{0.02}{2} = 0.01
$$

3. **Calcular la estadística t:**

$$
t = \frac{\bar{X}_1 - \bar{X}_2}{\sqrt{\frac{s_1^2}{n_1} + \frac{s_2^2}{n_2}}} = \frac{7.27 - 6.8}{\sqrt{\frac{0.0235}{3} + \frac{0.01}{3}}}
$$

$$
t = \frac{0.47}{\sqrt{0.00783 + 0.00333}} = \frac{0.47}{\sqrt{0.01116}} = \frac{0.47}{0.1056} \approx 4.45
$$

4. **Grados de libertad (usando la corrección de Welch para muestras independientes con varianzas diferentes):**

$$
df = \frac{\left(\frac{s_1^2}{n_1} + \frac{s_2^2}{n_2}\right)^2}{\frac{\left(\frac{s_1^2}{n_1}\right)^2}{n_1-1} + \frac{\left(\frac{s_2^2}{n_2}\right)^2}{n_2-1}}
$$

Calculamos:

$$
df = \frac{\left(0.00783 + 0.00333\right)^2}{\frac{(0.00783)^2}{2} + \frac{(0.00333)^2}{2}} = \frac{0.01116^2}{\frac{6.1289e-5}{2} + \frac{1.1089e-5}{2}} \approx \frac{0.000124}{0.000035} \approx 3.54
$$

Aproximadamente, el número de grados de libertad es 3.

**Importante**. Si quieres simplificar tu ejercicio, no uses la corrección de Welch. No obstante, si lo haces así, debes considerar que tu prueba pierde algo de poder.

Si no usáramos la corrección de Welch y en su lugar asumiéramos varianzas iguales entre las dos muestras, los grados de libertad (df) se calcularían como la suma de los tamaños de las dos muestras menos 2. Es decir:

$$
df = n_1 + n_2 - 2
$$

En el ejemplo:

- \( n_1 = 3 \) (tamaño de la muestra 1)
- \( n_2 = 3 \) (tamaño de la muestra 2)

Entonces, los grados de libertad serían:

$$
df = 3 + 3 - 2 = 6 - 2 = 4
$$

Por lo tanto, sin la corrección de Welch, los grados de libertad serían 4, y puedes usar este valor para simplificar tu ejercicio.

No obstante, en esta demostración, seguiremos adelante con los grados de libertad calculados por medio de la corrección de Welch, es decir, usáremos 3 grados de libertad.

5. **Determinación del valor crítico:**

Para un nivel de significancia $\alpha$ de 0.05 y 3 grados de libertad, el valor crítico de $t$ en una prueba de dos colas es aproximadamente ±3.182. Esto significa que si el valor del estadístico de prueba obtenido es mayor que +3.182 o menor que -3.182, podemos rechazar la hipótesis nula de igualdad de medias. En caso contrario, no podemos rechazar la hipótesis nula de igual de medias. Si lo hiciéramos a través del valor $P$, rechazaríamos la hipótesis nula si el valor $P$ fuese menor que $\alpha$ (que en nuestro caso, elegimos 0.05), y no rechazaríamos la hipótesis nula si el valor $P$ fuese mayor que $\alpha$.

6. **Conclusión:**

Dado que el valor calculado de t (4.45) es mayor que el valor crítico de t por la derecha (+3.182), podemos rechazar la hipótesis nula. Esto significa que hay una diferencia significativa entre las medidas de los dedos de hombres y mujeres en este ejemplo.

Este cálculo demuestra que, a pesar del tamaño de muestra pequeño, se detectó una diferencia significativa entre las dos muestras en este caso particular. Sin embargo, con tamaños de muestra tan pequeños, y sin haber realizado verificación de supuestos, los resultados deben interpretarse con cautela, ya que el poder estadístico es limitado.

### ¿Cómo se haría en R?

```{r, eval = F, echo = T}
# Datos de ejemplo
hombres_medidas <- c(7.4, 7.1, 7.3)
mujeres_medidas <- c(6.8, 6.7, 6.9)

# Aplicar la prueba t para muestras independientes
t.test(hombres_medidas, mujeres_medidas, paired = FALSE)
```

La decisión se podría tomar mediante el valor de P. Si este es menor que el nivel de significancia, entonces se rechaza la hipótesis nula.


## Referencias

Amrhein, V., Greenland, S., & McShane, B. (2019). Scientists rise up against statistical significance. Nature, 567(7748), 305-307.

Frank O, Tam CM, Rhee J. Is it time to stop using statistical significance? Aust Prescr. 2021 Feb;44(1):16-18. doi: 10.18773/austprescr.2020.074. Epub 2021 Feb 1. PMID: 33664545; PMCID: PMC7900272.

Triola, M. F. (2012). Estadistica. España: Pearson Education.